臺灣士林地方法院民事裁定
　　 95年度家抗字第7號
抗　告　人　財政部國有財產局臺灣北區辦事處
法定代理人　乙○○
相　對　人　丙○○○○○○○○.
法定代理人　甲○○
上列抗告人因與相對人丙○○○○○○○○間聲請選任遺產管理
人事件，對於本院第一審裁定（94年度財管字第120 號）提起抗
告，本院裁定如下：
    主  文
抗告駁回。
抗告程序費用由抗告人負擔。
    理  由
一、本件相對人於原審法院聲請意旨略以：被繼承人陳思安（原
    名陳秀麗、女、民國○ 年○ 月○ 日生、身分證統一編號：Ｚ0
    00000000號、生前住台北市○○區○○路75號）於民國86年
    3 月27日進住相對人台北市立浩然敬老院（前稱台北市立廣
    慈博愛院陽明敬老所，址設台北市○○區○○路75號），為
    相對人之共同生活戶戶民，嗣於94年4 月28日因敗血症在台
    北市立陽明醫院辭世並遺有財產，相對人與其具有利害關係
    。據被繼承人陳思安之戶籍記載，其生前雖曾收養一女許張
    桂春，但於民國64年12月11日終止收養關係，故被繼承人已
    查無民法第1131條所定親屬足資召開親屬會議以定其遺產管
    理人，爰聲請選任財政部國有財產局臺灣北區辦事處為遺產
    管理人管理其財產等語。
二、原審法院則以：本件被繼承人自94年4 月28日死亡後，查無
    其他應繼承人，亦無法定親屬足資召開親屬會議選任遺產管
    理人，利害關係人自得聲請指定遺產管理人並為承認繼承之
    公告。又原法院審酌國有財產局為管理國有財產之主管機關
    ，具有相當之公信力，且被繼承人之遺產倘於公示催告程序
    後無人承認繼承，依法即歸屬國庫，因認以選任財政部國有
    財產局臺灣北區辦事處擔任其遺產管理人為宜。
三、抗告人抗告意旨則認：原審法院雖認被繼承人陳思安無繼承
    人，但依卷內資料所示，被繼承人陳思安之出生別為「三女
    」，且其個案資料表記載「兄尚在人世，住彰化」，案卷內
    亦無陳思安之兄弟姊妹死亡或拋棄繼承等相關資料，則其等
    即為民法第1138條規定之法定繼承人，故應無民法第1178條
    第2 項規定之適用，另原審法院亦未就陳思安有繼承人存在
    之事實予以詳查，遽依相對人之聲請指定抗告人為陳思安之
    遺產管理人，自有未洽。為此求為廢棄原裁定並駁回相對人
    在原法院之聲請等語。
四、按民法第1177條、第1178條規定，繼承開始時，繼承人之有
    無不明者，由親屬會議於一個月內選定遺產管理人，並將繼
    承開始及選定遺產管理人之事由，向法院報明。親屬會議依
    前開規定為報明後，法院應依公示催告程序，定六個月以上
    之期限，公告繼承人，命其於期限內承認繼承。無親屬會議
    或親屬會議未於一個月內選定遺產管理人者，利害關係人或
    檢察官，得聲請法院選任遺產管理人，並由法院依規定為公
    示催告。此所謂繼承人之有無不明，係指被繼承人之直系血
    親卑親屬、配偶、父母、兄弟姊妹及祖父母無一人出現，究
    竟有無繼承人尚在不明狀態之情形而言。因之繼承人有無不
    明，應從廣義解釋，亦即依戶籍資料之記載無可知之繼承人
    即屬之。非必在客觀上已確定絕無繼承人，始足當之。（最
    高法院85年台上字第2101號判決要旨參照）。經查：本件被
    繼承人陳思安係於94年4 月28日死亡，有相對人所提被繼承
    人除戶戶籍謄本、戶籍資料、台北市老人扶養機構申請進住
    調查表、財物清點紀錄表等件為證，又被繼承人陳思安與原
    配偶李清雲已離婚，其生前雖曾收養一女許張桂春，但於64
    年12月11日終止收養關係，有許張桂春戶籍謄本在卷可按，
    另被繼承人之姊陳氏淑汝（長女）、陳氏抱治（次女）、兄
    陳金坤（長男）、陳清津（次男）、養姐許陳陸，分別於日
    據時期明治41年11月9 日、明治43年2 月27日、大正2 年7
    月25日、民國90年3 月8 日及民國38年12月19日死亡，有彰
    化縣埔鹽鄉戶政事務所函附之日據時代戶口調查簿及除戶戶
    籍謄本及法務部戶役政連結作業系統個人除戶資料等件在卷
    可稽，堪認被繼承人陳思安死亡時確無繼承人，則相對人依
    民法第1178條第2 項規定，向原法院聲請指定遺產管理人，
    原法院依審酌後認抗告人適任被繼承人陳思安之遺產管理人
    而予選任，即無不合，抗告意旨空言指陳可能有繼承人存在
    ，既未提出有何繼承人存在之事實，是其請求廢棄原裁定，
    即乏依據。從而，抗告人抗告意旨指摘原裁定為不當，求予
    廢棄，為無理由，應予駁回。
五、據上論結，本件抗告為無理由，爰裁定如主文。
中　　華　　民　　國　　96　　年　　1 　　月　　17　　日
            家事法庭  審判長法  官  謝靜慧
                            法  官  陳文通
                            法  官  詹朝傑
以上正本證明與原本無異。
本裁定除適用法規顯有錯誤為理由，並經本院許可外，不行再抗
告。
如提起再抗告，應於收受送達後十日內向本院提出再抗告狀，並
繳納再抗告費新台幣一千元。
中　　華　　民　　國　　96　　年　　1 　　月　　17　　日
                            書記官  蔡永光
